最高法院民事裁定　　　　　　　一○○年度台抗字第三八○號
再 抗告 人　汶萊商財富天空國際投資事業股份有限公司
　　　　　
法定代理人　翁一緯
訴訟代理人　李志聖律師
上列再抗告人因與相對人周恩加等間聲請假扣押事件，對於中華
民國一○○年二月十八日台灣高等法院裁定（一○○年度抗字第
一六八號），提起再抗告，本院裁定如下：
    主  文
原裁定廢棄，應由台灣高等法院更為裁定。
    理  由
本件再抗告人主張：伊為薩摩亞商玫瑰園中國投資控股股份有限
公司（下稱玫瑰園控股公司）股東，已於民國九十六年及九十七
年間將其出資額計新台幣（下同）五千萬元匯至玫瑰園控股公司
在荷蘭銀行香港分行設立之帳戶，詎該公司董事長黃騰輝竟於九
十八年十一月十八日違法召開股東會，選任相對人周恩加、倪中
慧為董事，黃騰輝則續任董事長，並與相對人將玫瑰園控股公司
在上開銀行帳戶之營運現金提領一空，涉及侵占行為，對伊應負
損害賠償責任，因恐黃騰輝及相對人脫產，致日後有不能執行之
虞，因向台灣台北地方法院（下稱台北地院）對相對人財產聲請
假扣押。台北地院以再抗告人雖就其請求之原因已為釋明，惟就
假扣押之原因則未能提出證據釋明，不符假扣押要件，裁定駁回
再抗告人之聲請，再抗告人不服，提起抗告。原法院以：縱相對
人侵占玫瑰園控股公司營運資金，再抗告人亦未能釋明其假扣押
之請求，相對人有無假扣押之原因，即無再予審究必要等語，駁
回再抗告人之抗告。
按對於假扣押聲請之裁定抗告者，除認抗告不合法應予駁回或與
保全程序以保全強制執行之目的有違者外，抗告法院於裁定前，
為保障債權人及債務人之程序權，並使法院形成正確心證，防止
發生突襲，應就為債權人及債務人所忽略，且將作為裁判基礎之
事實、證據及法律適用各項，明確賦與雙方充分陳述意見之機會
，此觀民事訴訟法第五百二十八條第二項規定自明。又抗告程序
，依同法第四百九十五條之一第一項準用第四百四十七條第一項
但書第一款至第六款規定，非不得提出新事實及證據。是抗告法
院認原法院關於聲請人就假扣押所保全之請求已為釋明之認定為
不當，而為不同之認定時，尤當依上揭規定旨趣，賦與債權人就
「假扣押之請求」已否釋明或「有無補充或新釋明」等項有陳述
意見之機會，其踐行程序始得謂為合法。本件台北地院就再抗告
人之同一陳述事實及舉證，既認假扣押之請求已為釋明，雖就假
扣押原因未能釋明而裁定駁回其假扣押聲請。惟再抗告人提起抗
告時，相對人未就再抗告人已釋明假扣押之請求一節為任何指摘
。原法院就此情形，在未使再抗告人有補正陳述或為舉證釋明之
機會前，逕以再抗告人假扣押聲請時之陳述及舉證，不能釋明假
扣押之請求為由，駁回再抗告人之抗告，依上說明，已有不適用
民事訴訟法第五百二十八條第二項規定而影響裁定之適用法規顯
有錯誤情形。又證明與釋明在構成法院之心證上程度未盡相同，
所謂證明者，係指當事人提出之證據方法，足使法院產生堅強之
心證，可以完全確信其主張為真實而言，與釋明云者，為當事人
提出之證據未能使法院達於確信之程度，僅在使法院得薄弱之心
證，信其事實上之主張大概為如此者有間，二者非性質上之區別
，乃分量上之不同。是依當事人之陳述及提出之相關證據，倘依
一般社會通念，可使法院得薄弱之心證，信其事實上之主張大概
為如此者，自不得謂為未釋明。查再抗告人已於假扣押聲請時，
提出公司設立資料、認許證書、律師函、股東會會議紀錄、匯款
單、存證信函，是否不得推認再抗告人就相對人有侵占再抗告人
匯入資金之假扣押請求，已提出可使法院得薄弱之心證，並信其
大概為如此之釋明？亦非無再進一步推求之必要。原裁定有適用
法規顯有錯誤之情形，並有所涉及之法律見解具有原則上之重要
性。再抗告意旨，執以指摘原裁定不當，求予廢棄，不能認為無
理由。
據上論結，本件再抗告為有理由。依民事訴訟法第四百九十五條
之一第二項、第四百七十七條第一項、第四百七十八條第二項，
裁定如主文。
中    華    民    國  一○○  年    五    月   十二   日
                      最高法院民事第七庭
                          審判長法官  顏  南  全  
                                法官  林  大  洋  
                                法官  沈  方  維  
                                法官  鄭  傑  夫  
                                法官  李  慧  兒  
本件正本證明與原本無異
                                      書  記  官  
中    華    民    國  一○○  年    五    月  二十五  日
                                                       s